臺灣高等法院刑事裁定
110年度抗字第1599號
抗  告  人  
即  受刑人  黃俊淵



上列抗告人即受刑人因聲請定其應執行刑案件，不服臺灣桃園地
方法院110年度聲字第2762號，中華民國110年8月31日裁定，提
起抗告，本院裁定如下：
　　主　文
抗告駁回。
　　理　由
一、按裁判確定前犯數罪者，併合處罰之；數罪併罰，有二裁判
    以上者，依刑法第51條之規定，定其應執行之刑；宣告多數
    有期徒刑者，於各刑中之最長期以上，各刑合併之刑期以下
    ，定其刑期，但不得逾30年，刑法第50條第1項前段、第
　　53條、第51條第5款分別定有明文。次按法律上屬於自由裁
    量事項，尚非概無法律性之拘束，在法律上有其外部界限及
    內部界限。前者法律之具體規定，使法院得以具體選擇為適
    當裁判，此為自由裁量之外部界限。後者法院為自由裁量時
    ，應考量法律之目的，法律秩序之理念所在，此為自由裁量
    之內部界限。法院為裁判時，兩者均不得有所踰越（最高法
    院92年度台非字第187號判決意旨參照）。又對於定應執行
    刑之案件，法院所為刑之酌定，本屬實體法上賦予法院依個
    案自由裁量之職權，如所為裁量未逾法定範圍（即各刑中之
    最長期以上、各刑合併之刑期以下之法定範圍內），且無濫
    權情形，即無違法可言（最高法院101年度台抗字第463 號
    裁定意旨參照）。次按數罪併罰之案件，其各罪判決均係宣
    告刑，並非執行刑，縱令各案中一部分犯罪之宣告刑在形式
    上已經執行，仍應依法聲請犯罪事實最後判決之法院裁定，
    然後再依所裁定之執行刑，換發指揮書併合執行，其前已執
    行之有期徒刑部分，僅應予扣除而不能認為已執行完畢，在
    所裁定之執行刑尚未執行完畢前，各案之宣告刑不發生執行
    完畢之問題（最高法院90年度台非字第340號、95年度台非
    字第320號判決同此意旨）。是經法院以判決或裁定定其數
    罪之應執行刑確定者，該數罪所定之應執行刑尚未全部執行
    完畢，則其他已執行完畢之數罪仍應視為未執行完畢。
二、經查：
　㈠本件抗告人即受刑人黃俊淵（下稱抗告人）因違反毒品危害
    防制條例等罪，經臺灣新北地方法院（下稱新北地院）、原
    審法院分別判處如附表所示之刑確定在案，而如附表編號2
    至3所示之罪，係在附表編號1所示之罪判決確定日即民國10
    9年10月5日前所犯。檢察官聲請依刑法第53條、第51條第5
    款就附表所示之罪定應執行刑，自屬正當，考量抗告人犯罪
    情節、行為次數，對於抗告人所犯數罪為整體非難評價及刑
    法量刑公平正義理念之內部限制，復權衡審酌抗告人之責任
    與整體刑法目的及相關刑事政策，認原裁定所定應執行刑有
    期徒刑3年2月，係在各宣告刑之最長期（2年10月）以上，
    各刑合併之刑期（3年10月）以下，合於刑法第51條第5款規
    定所定之外部界限，亦未逾越前定之執行刑與其餘宣告刑合
    計之總數（3年8月），復無違反比例、平等諸原則之裁量權
    濫用情形，應屬妥適。抗告意旨略以：實務上學者論著有主
    張在累進遞減的原則上，數罪併罰時具體審酌整體犯罪過程
    之各罪關係，宜予各刑相加後酌減三分之一以上，總統亦曾
    宣示，對於毒品成癮者應視為「病人」，不能僅單以定罪處
    罰之方式對待；且毒品成癮者主要是以戕害自身健康為主，
    對於他人法益未產生實質上的侵害，然而在數罪併罰上所應
    執行之刑期，通常只酌減幾個月而已，與其他犯罪行為比較
    ，施用毒品的刑期反而較長，足見數罪併罰所施恩典，對於
    毒品成癮者已嚴重失衡，有違公平比例原則，綜上所述，我
    國刑法兼具報應主義及預防主義之雙重目的，故於量刑時，
    自非不可依客觀犯行與主觀惡性兩者加以考量其情狀，要難
    僅以行為人犯罪次數作為定其應執行之刑期惟一標準，應考
    量行為人犯罪時間的密接性及個人情狀，定其應執行刑期，
    始較符公平比例原則。懇請充分考量受刑人所請，讓受刑人
    有悔過向上、改過自新的機會，重新量刑，給予公平公正、
    最有利於受刑人之裁定，俾便受刑人早日重返社會、重新作
    人云云。查原審裁定業已審酌受刑人犯罪之情節及行為次數
    ，對於受刑人所犯數罪為整體評價，並給予抗告人適度之刑
    罰折扣，其酌定之應執行刑，符合法律授與裁量權之目的，
    並未悖於法律秩序之理念，亦符合法規範之目的，核無違反
    內部性界限之情形；復觀諸各該確定判決，抗告人於附表編
    號1所示為施用第二級毒品、附表編號2所示為意圖販賣而持
    有第二級毒品、附表編號3所示為施用第二級毒品罪，見被
    告除反覆密集施用第二級毒品，戕害自身之餘，犯罪之不法
    惡性已升高至意圖販賣而持有第二級毒品，整體犯罪歷程已
    顯現其法治觀念已有偏差，足見抗告人顯然無視我國禁毒政
    策，嚴重危害社會治安，應予非難，核與施用毒品者，主要
    係自身身體健康，未危及他人之情形相迥，自無從等同併論
    ，亦見其輕忽法律，未深切悔改其犯行，自不宜給予過度之
    刑罰優惠，原審在上開範圍內，綜合斟酌受刑人犯罪行為之
    不法與罪責程度，及對其施以矯正之必要性，對抗告人所犯
    附表所示之罪再給予適度之刑罰折扣，而裁定如前述之應執
    行刑，難認有失權衡意義而有裁量權濫用之情形，是原審裁
    量權之行使，顯未悖於法律秩序之理念，自符合法規範之目
    的。抗告意旨徒憑己意，泛詞漫指原裁定定應執行刑過重而
    有違法、失當之處，其抗告為無理由，應予駁回。
　㈡按最高法院110年度台抗大字第489號刑事大法庭裁定意旨雖
    表示「定執行刑，雖僅檢察官得向法院聲請裁定定其應執行
    刑之刑，惟其不僅攸關國家刑罰權之行使，於受刑人之權益
    亦有重要影響，除顯無必要或有急迫情形外，法院於裁定前
    ，允宜予受刑人以言詞、書面或其他適當方式等陳述意見之
    機會，程序保障更加周全」，然上開大法庭裁定統一見解係
    於110年9月15日宣示，而原審係於同年8月16日裁定，原裁
    定做成時尚無上開大法庭裁定，而依刑事訴訟法第220條、2
    21條及222條第1項之規定，除判決應經當事人之言詞辯論，
    及因當庭之聲明所為之裁定，應經訴訟關係人言詞陳述外，
    其他訴訟程序除有依個案審酌後，認事實不明，另有調查證
    據及傳喚訴訟關係人行言詞陳述之必要外，自無須經被告言
    詞辯論為之，故難謂原裁定違背法律正當程序。又抗告人已
    就原裁定提起抗告，請求更定較輕之應執行刑，並以書面詳
    述意見並檢附相關資料（見本院卷第35頁），已保障抗告人
    陳述意見之機會，附此敘明。　
三、據上論結，應依刑事訴訟法第412條，裁定如主文。　
中　　華　　民　　國　　110 　年　　10　　月　　29　　日
                  刑事第九庭    審判長法　官  潘翠雪
                                      法　官  俞秀美 
                                      法　官  陳俞婷
以上正本證明與原本無異。
如不服本裁定，應於收受送達後五日內向本院提出抗告狀。
                                      書記官  李政庭
中　　華　　民　　國　　110 　年　　10　　月　　29　　日
附表
編         號  1 2 3 罪         名  毒品危害防制條例 毒品危害防制條例 毒品危害防制條例 宣   告   刑  有期徒刑4月（2次） 有期徒刑2年10月 有期徒刑4月 犯 罪 日 期  109年2月21日、 109年3月4 日 109年3月3 日 109年6月2日 偵查(自訴)機關年度案號  新北地檢署109年度毒偵字第3092號、第3420號 新北地檢署109年度偵字第8267號、第13729 號 桃園地檢署109年度毒偵字第3689號  最  後  事實審 法  院    新北地院    新北地院    桃園地院  案  號 109年度簡字第4319號  109年度訴字第1408號  109年度壢簡字第2168號   判  決日  期 109年7月23日 110年4月7日 110年5月19日   確定   判決 法  院    新北地院    新北地院    桃園地院  案  號 109年度簡字第4319號  109年度訴字第1408號  109年度壢簡字第2168號   判決確定日期 109年10月5日 110年5月10日 110年6月30日 得否易科罰金        是       否       是 備         註  新北地檢109年度執字第12998號（經新北地院以109 年度簡第4319號判決定應執行有期徒刑6月） 新北地檢110年度執字第6602號 桃園地檢110年度執字第8386號